【裁判字號】    97,簡上,178
【裁判日期】    980122
【裁判案由】    詐欺
【裁判全文】
臺灣基隆地方法院刑事判決             97年度簡上字第178號
上  訴  人  臺灣基隆地方法院檢察署檢察官
被      告  甲○○
                    7號6樓
上列上訴人因被告詐欺案件，不服本院基隆簡易庭中華民國97年
10月22日97年度基簡字第1313號第一審簡易判決（原聲請簡易判
決處刑案號：97年度偵字第4224、4318號）提起上訴暨移送併案
審理（臺灣基隆地方法院檢察署97年度偵字第4650號、98年度偵
字第35號、臺灣士林地方法院檢察署97年度偵字第14556 、
15497 、16123 號、臺灣臺北地方法院檢察署97年度偵字25715
號、臺灣板橋地方法院檢察署97年度偵字第27921 號），本院管
轄之第二審合議庭判決如下：
    主  文
原判決撤銷。
甲○○幫助意圖為自己不法之所有，以詐術使人將本人之物交付
，處拘役拾日，如易科罰金，以新台幣壹仟元折算壹日。
    事  實
一、甲○○於民國97年7 月底某日，透過報紙分類廣告所載之聯
    絡電話，與真實姓名、年籍不詳之成年女子聯絡，約定租用
    帳戶每日可得新台幣（下同）1,000 元之代價，甲○○明知
    金融機構帳戶為個人信用之表徵，且申請開立金融帳戶並無
    任何特殊限制，任何人只要有些許款項，均可自行至不同金
    融機構申請開立多數帳戶使用，並預見將自己所有之帳戶存
    摺、提款卡及密碼交付他人使用，可能因此供不法詐騙份子
    利用以詐術使他人將款項匯入後，再予提領使用，因而幫助
    他人從事詐欺取財之目的，竟為圖不法利得，基於幫助他人
    詐欺取財之不確定故意，於當日下午，在基隆市大武崙地區
    之便利商店前，將其所有於有限責任基隆市第二信用合作社
    （下稱基隆二信）開立帳號00000000000 號及中華郵政股份
    有限公司基隆市新民郵局（下稱新民郵局）帳號0000000000
    0000000 號等2 個帳戶之存摺、提款卡及密碼，交付予真實
    姓名、年籍不詳，自稱「王小姐」之成年女子，而提供上開
    帳戶供身分不詳之人使用。嗣有下列被害人於所載時間，遭
    姓名、年籍不詳之成年人施以詐術，並分別匯款至甲○○之
    前揭帳戶：
（一）真實身分不詳之成年人在拍賣網站上，登載不實之筆記型
      電腦拍賣廣告，致庚○○於97年8 月2 日上午9 時許，見
      之陷於錯誤，而依指示於97年8 月2 日下午3 時55分許，
      在位於桃園縣陸光街之玉山商業銀行前，操作自動提款機
      ，將7,900 元（另支付17元手續費）匯入前開甲○○之基
      隆二信帳戶，嗣庚○○遲未接獲所購物品，始知受騙。
（二）真實身分不詳之成年人在拍賣網站上，登載不實之拍賣廣
      告，致丙○○於97年8 月1 日中午12時許，在位於基隆市
      暖暖區○○路之住處，見之陷於錯誤，而依指示於97年8
      月1 日中午12時43分許，在位於基隆市○○區○○路之過
      港郵局前，操作自動提款機，將8,000 元匯入前開甲○○
      之新民郵局帳戶，嗣丙○○遲未接獲所購物品，始知受騙
      。
（三）真實身分不詳之成年人在拍賣網站上，登載不實之自行車
      拍賣廣告，致辛○○於97年8 月1 日下午3 時許，在位於
      臺北市內湖區○○○路之工作地點，見之陷於錯誤，而依
      指示於97年8 月1 日下午6 時許，在位於臺北市○○區○○路35號之便利商店，操作自動提款機，將1 萬2,800 元
      （另支付17元手續費）匯入前開甲○○之基隆二信帳戶，
      嗣辛○○遲未接獲所購物品，始知受騙。
（四）真實身分不詳之成年人在拍賣網站上，登載不實之禮券拍
      賣廣告，致己○○於97年8 月2 日見之陷於錯誤，而依指
      示於97年8 月2 日下午2 時3 分許，在臺北縣新店市○○
      路與民權路，操作中國信託商業銀行設置之自動提款機，
      將7,464 元（另支付17元手續費）匯入前開甲○○之新民
      郵局帳戶，嗣己○○遲未接獲所購物品，始知受騙。
（五）真實身分不詳之成年人在拍賣網站上，登載不實之行動電
      話拍賣廣告，致丁○○於97年7 月31日下午4 時許，在位
      於臺北市○○區○○路之住處，見之陷於錯誤，遂於97年
      8 月2 日將購物款項8,300 元交由友人芮世軒代為匯款，
      芮世軒於97年8 月2 日下午4 時25分許，在位於臺北市○○○路○段89號之玉山商業銀行南京東路分行，以臨櫃匯
      款方式，將8,300 元匯入前開甲○○之新民郵局帳戶，嗣
      丁○○遲未接獲所購物品，始知受騙。
（六）真實身分不詳之成年人在拍賣網站上，登載不實之行動電
      話拍賣廣告，致子○○於97年8 月3 日下午3 時許，在位
      於臺北市北投區○○○路之住處，見之陷於錯誤，而依指
      示於97年8 月3 日下午3 時35分許，在住處以網路匯款之
      方式，將1 萬3,000 元匯入前開甲○○之基隆二信帳戶，
      嗣子○○遲未接獲所購物品，始知受騙。
（七）真實身分不詳之成年人在拍賣網站上，登載不實之餐券拍
      賣廣告，致戊○○於97年8 月4 日上午11時許，見之陷於
      錯誤，而依指示於97年8 月4 日下午6 時7 分許，在位於
      臺北市○○區○○路46號之逸仙郵局，操作自動提款機，
      將1,100 元匯入前開甲○○之新民郵局帳戶，嗣戊○○遲
      未接獲所購物品，始知受騙。
（八）真實身分不詳之成年人在拍賣網站上，登載不實之液晶螢
      幕拍賣廣告，致癸○○於97年8 月3 日晚間10時許，見之
      陷於錯誤，而依指示於97年8 月4 日上午9 時51分許，在
      桃園縣中壢市○○區○○路18號操作自動提款機，將1 萬
      元（另支付17元手續費）匯入前開甲○○之新民郵局帳戶
      ，嗣癸○○遲未接獲所購物品，始知受騙。
（九）真實身分不詳之成年人在拍賣網站上，登載不實之行動電
      話拍賣廣告，致壬○○於97年8 月3 日下午1 時許，在位
      於嘉義縣民雄鄉之住處，見之陷於錯誤，而依指示於97年
      8 月4 日上午9 時46分許，在位於嘉義縣民雄鄉○○路17
      號之民雄郵局，以臨櫃匯款之方式，將4,100 元匯入前開
      甲○○之新民郵局帳戶，嗣壬○○遲未接獲所購物品，始
      知受騙。
三、案經臺北市政府警察局內湖分局及基隆市警察局第三分局報
    請臺灣基隆地方法院檢察署檢察官偵查後，聲請以簡易判決
    處刑，另經臺北市政府警察局內湖分局報請臺灣基隆地方法
    院檢察署檢察官、臺北縣政府警察局新店分局報請臺灣臺北
    地方法院檢察署檢察官、臺北市政府警察局內湖、北投分局
    報請臺灣士林地方法院檢察署檢察官、臺北縣政府警察局三
    峽分局報請臺灣板橋地方法院檢察署檢察官、嘉義縣警察局
    民雄分局報請臺灣嘉義地方法院檢察署檢察官呈請臺灣高等
    法院檢察署檢察長令轉臺灣基隆地方法院檢察署檢察官偵查
    後移送併案審理。
    理  由
壹、證據能力部分
一、按被告以外之人於偵查中向檢察官所為之陳述，除顯有不可
    信之情況者外，得為證據，刑事訴訟法第159 條之1 第2項
    定有明文。經查，證人癸○○於偵查中向檢察官所為之陳述
    ，業經具結，且自筆錄內容觀之，並無不正取供之情事，而
    無顯不可信之情況，依上開規定，自有證據能力。
二、次按被告以外之人於審判外之言詞或書面陳述，除法律有規
    定者外，不得作為證據；又被告以外之人於審判外之陳述，
    雖不符合刑事訴訟法第159 條之1 至第159 條之4 之規定，
    而經當事人於審判程序同意作為證據，法院審酌該言詞陳述
    或書面陳述作成時之情況，認為適當者，亦得為證據，而當
    事人、代理人或辯護人於法院調查證據時，知有上開不得為
    證據之情形，而未於言詞辯論終結前聲明異議者，視有前項
    之同意，刑事訴訟法第159 條第1 項及第159 條之5 分別定
    有明文。本件證人庚○○、丙○○、辛○○、己○○、丁○○、子○○、戊○○、癸○○及壬○○於警詢中所為之陳述
    ，雖為被告甲○○以外之人於審判外之言詞陳述，然經本院
    於審判程序提示予被告並告以要旨，經被告表示無意見，且
    未聲明異議，又本院審酌證人庚○○、丙○○、辛○○、己○○、丁○○、子○○、戊○○、癸○○及壬○○警詢筆錄
    之記載，並無不正取供之情事，且證人於警詢時並無具結之
    可能，是就該審判外言詞陳述作成時之情況，應認為適當，
    依前揭法條意旨，得援為本案證據。
貳、事實認定部分
    上開事實，業據被告於本院審理時坦承不諱，復經證人庚○○、丙○○、辛○○、己○○、丁○○、子○○、戊○○、
    癸○○及壬○○證述明確，並有庚○○提供之玉山銀行匯款
    明細表、丙○○、戊○○提供之郵政自動櫃員機交易明細表
    、辛○○、己○○提供之中國信託匯款明細表、丁○○提供
    玉山銀行自動櫃員機交易明細表、子○○提供之台新銀行轉
    帳交易明細表、癸○○提供之兆豐國際商業銀行匯款明細表
    、壬○○提供之郵政國內匯款執據、網路購物網頁資料及基
    隆二信97年8 月22日基二信社總字第A926號、97年8 月27日
    基二信社總字第A948號、97年12月18日基二信社總字第A134
    2 號函檢附被告於該社開立上開帳戶之開戶資料、存款往來
    明細表、中華郵政股份有限公司基隆郵局97年8 月20日基營
    字第0970100618號、97年9 月1 日基營字第0970100635號、
    97年12月23日基營字第0970100900號函檢附被告於新民郵局
    開立前開帳戶之基本資料、交易往來明細附卷可稽，應堪認
    定；又按在金融機構開立帳戶、請領存摺及提款卡使用，係
    針對個人身分之社會信用而予以資金流通，具有強烈之屬人
    性格，而金融帳戶作為個人理財之工具，申請開設並無任何
    特殊之限制，一般民眾均得以存入最低開戶金額之方式申請
    使用，且同一人得在不同之金融機構申請數個存款帳戶使用
    ，乃眾所週知之事實，被告為成年人，且有國中肄業之學歷
    ，復有相當之工作經驗，業經被告於本院審理時陳述在卷，
    則被告對於上情當無不知之理，又依一般人之社會經驗，若
    遇他人捨以自己名義申請帳戶，反以高價向不特定人蒐集金
    融帳戶使用，衡情應對該帳戶是否供合法使用一節有所懷疑
    ，且近年詐騙集團犯案猖獗，利用帳戶掩飾、隱匿詐財贓款
    之事，迭有所聞，被告就此即無不知之理，而被告就其將帳
    戶之存摺、提款卡及密碼交付予「王小姐」使用，可能因而
    幫助他人從事詐欺取財之目的既已有所預見，仍將前開帳戶
    之存摺、提款卡及密碼交予「王小姐」，顯有容認發生之本
    意，是以被告確有幫助前開收受帳戶之人，利用其提供之帳
    戶詐欺取財之不確定故意甚明，足認被告之自白與事實相符
    ，事證明確，被告之犯行應堪認定。
、法律適用部分
一、按刑法上之幫助犯，係對於犯罪與正犯有共同之認識，以幫
    助之意思，對於正犯資以助力，而未參與犯罪行為者而言，
    如未參與實行構成要件之行為，且係出於幫助之意思，提供
    助力，即屬幫助犯，而非共同正犯（最高法院49年台上字第
    77號判例可資參照）。本件被告基於幫助之犯意，將所有前
    揭帳戶之存摺、提款卡及密碼交付予「王小姐」使用，使真
    實身分不詳之成年人對庚○○、丙○○、辛○○、己○○、
    丁○○、子○○、戊○○、癸○○及壬○○施以上述詐術，
    致庚○○、丙○○、辛○○、己○○、丁○○、子○○、戊○○、癸○○及壬○○施陷於錯誤，將前開金錢分別匯入被
    告交付之帳戶內，而為他人之詐欺取財行為提供助力，核被
    告所為，係犯刑法第30條第1 項、第339 條第1 項之幫助詐
    欺取財罪。
二、被告同時將上開基隆二信及新民郵局帳戶之存摺、提款卡及
    密碼交付「王小姐」，使庚○○、丙○○、辛○○、己○○
    、丁○○、子○○、戊○○、癸○○及壬○○受詐騙，將前
    開金錢分別匯入上揭基隆二信及新民郵局之帳戶內，因被告
    係以單一交付帳戶之幫助行為，幫助他人對複數被害人為數
    個詐欺取財之犯罪行為，故就被告所為交付上開基隆二信及
    新民郵局帳戶之行為，應依刑法第55條想像競合之規定，論
    以一罪。
三、被告基於幫助之犯意為上開犯行，為幫助犯，爰依刑法第30
    條第2 項之規定，按正犯之刑減輕之。
四、檢察官雖未於聲請簡易判決處刑書之犯罪事實中，記載辛○○、己○○、丁○○、子○○、戊○○、癸○○及壬○○遭
    受詐騙後，分別將金錢匯入被告前開基隆二信及新民郵局等
    事實，然此部分犯行與聲請簡易判決處刑書之犯罪事實欄已
    記載被告交付前開帳戶之存摺、提款卡及密碼後，庚○○及
    丙○○遭受詐騙，將款項匯入該等帳戶部分，有想像競合之
    裁判上一罪關係，為聲請簡易判決處刑之效力所及，本院自
    應併予審理。
五、原審認被告事證明確予以論罪科刑，固非無見，惟原審未予
    審酌被告提供前開帳戶予「王小姐」，致使辛○○、己○○
    、丁○○、子○○、戊○○、癸○○及壬○○遭受詐騙，將
    前開金錢匯入上揭帳戶之事實，已有未洽；另原審已論及被
    告於同日交付前開基隆二信及新民郵局帳戶之存摺、提款卡
    及密碼，幫助他人為複數犯罪行為，屬於想像競合犯等情，
    惟原審判決引用法條部分，漏未引用刑法第55條之規定，亦
    應補充，故檢察官以原審漏未審酌辛○○遭受詐騙後，將金
    錢匯入前開基隆二信帳戶之犯罪事實而提起上訴，為有理由
    ，自應由本院予以撤銷改判。
六、爰審酌被告可預見將帳戶之存摺、提款卡及密碼交付身分不
    詳之人，該等帳戶可能遭不法詐騙分子使用，竟為圖不法利
    得，將前開帳戶之存摺、提款卡及密碼交付他人，致被害人
    遭受詐騙後，將金錢匯入其交付之帳戶內而受有損害，並使
    犯罪追查趨於複雜，影響社會正常交易安全及秩序非微，法
    治觀念顯有偏差，又被告雖於警詢時否認犯行，然其於本院
    審理時已坦承不諱，並深表悔悟，犯後態度良好等一切情狀
    ，量處如主文所示之刑，並諭知易科罰金之折算標準。
七、另臺灣基隆地方法院檢察署檢察官以97年12月2 日基檢堂良
    97偵字第4650號、98年1 月12日基檢堂良98偵字第35號函、
    臺灣士林地方法院檢察署檢察官以97年12月9 日士檢清守97
    偵14566 字第37706 號、97年12月12日士檢清守97偵15497
    字第38277 號、97年12月25日士檢清社97偵16123 字第3952
    7 號函、臺灣臺北地方法院檢察署檢察官以97年12月9 日北
    檢玲歲97偵25715 字第84019 號函及臺灣板橋地方法院檢察
    署檢察官以97年12月30日板檢慎盈97偵27921 字第143265號
    函移送併辦之犯罪事實，與檢察官聲請簡易判決處刑之犯罪
    事實，具有想像競合犯之裁判上一罪關係，業如前述，本院
    自應依法審理，附此敘明。
據上論斷，應依刑事訴訟法第455 條之1 第1 項、第3 項、第
369 條第1 項前段、第364 條、第299 條第1 項前段，刑法第
339 條第1 項、第30條、第55條前段、第41條第1 項前段，刑法
施行法第1 條之1 ，判決如主文。
本案經檢察官乙○○到庭執行職務。
中    華    民    國    98    年    1     月    22    日
                  刑事第二庭審判長法    官  陳志祥
                                  法    官  黃梅淑
                                  法    官  邰婉玲
以上正本證明與原本無異。
本判決不得上訴。
中    華    民    國    98    年    1     月    22    日
                                  書 記 官  彭筠凱
附錄所犯法條：
中華民國刑法第339條第1項
（普通詐欺罪）
意圖為自己或第三人不法之所有，以詐術使人將本人或第三人之
物交付者，處5年以下有期徒刑、拘役或科或併科1千元以下罰金
。


司法院資訊處製作；財團法人民間司法改革基金會備份。
